【裁判字號】    97,交聲,3
【裁判日期】    970312
【裁判案由】    聲明異議
【裁判全文】
臺灣臺南地方法院交通事件裁定           97年度交聲字第3號
移送機關    交通部公路總局嘉義區監理所麻豆監理站
異議人即    甲○○
受處分人
上列受處分人因違反道路交通管理處罰條例案件，對於交通部公
路總局嘉義區監理所麻豆監理站民國96年12月19日所為之裁決處
分（處分案號：麻監裁罰字第裁75-A00000000號）聲明異議，本
院裁定如下：
    主  文
原處分撤銷。
甲○○汽車駕駛人，駕駛汽車不遵守道路交通標線之指示，處罰
鍰新台幣玖佰元。
    理  由
一、原處分意旨略以：異議人即受處分人甲○○（下稱異議人）
    駕駛八七五七－ＬＹ號自小客車，於民國九十五年十二月九
    日十一時五十七分許行經臺北市新生高架橋與中山北路路口
    處時，不遵守道路交通標線之指示（跨越禁止變換車道線）
    行駛，經警逕行舉發後，再由原處分機關即交通部公路總局
    嘉義區監理所麻豆監理站，依道路交通管理處罰條例（下稱
    處罰條例）第六十條第二項第三款，裁處異議人罰鍰新臺幣
    （下同）一千八百元。
二、本件異議意旨略以：異議人對違規事實並不爭執，但異議人
    並未收到罰單致未繳納罰鍰，而遭處最高之法定罰鍰，異議
    人並非故意不繳罰鍰，為此聲明異議等語。
三、按汽車駕駛人，駕駛汽車有不遵守道路交通標誌、標線、號
    誌之指示，而其情形處罰條例未規定者，處九百元以上一千
    八百元以下罰鍰，處罰條例第六十條第二項第三款定有明文
    。又對於違反道路交通管理處罰條例之行為，逕行舉發者，
    應按已查明之資料填註車牌號碼、車輛種類、車主姓名或名
    稱及地址，並於通知單上方空白處加註逕行舉發之文字後，
    由舉發機關送達被通知人；而處理違反道路交通管理事件，
    有關文書送達之程序，依行政程序法之規定，違反道路交通
    管理事件統一裁罰基準及處理細則第十一條第一項第三款、
    第五條分別定有明文。復按送達，不能依前二條規定為之者
    ，得將文書寄存送達地之地方自治或警察機關，並作送達通
    知書兩份，一份黏貼於應受送達人住居所、事務所、營業所
    或其就業處所門首，另一份交由鄰居轉交或置於該送達處所
    信箱或其他適當位置，以為送達。前項情形，由郵政機關為
    送達者，得將文書寄存於送達地之郵政機關。寄存機關自收
    受寄存文書之日起，應保存三個月，行政程序法七十四條亦
    有規定。
四、經查，本件異議人並不否認其駕駛車牌號碼八七五七－ＬＹ
    號自小客車，於上開時地，有不遵守道路交通標線之指示行
    駛之事實，此外並有台北市警察局北市警交大字第A0000000
    0號舉發違反道路交通管理事件通知單及舉發違規照片一張
    在卷可稽，異議人上開違規行為洵堪認定。
五、另按違反道路交通管理事件統一裁罰基準及處理細則第二條
    第二項（即違反道路交通管理事件統一裁罰基準表）及第四
    十一條之規定可知，違反道路交通管理事件之裁罰基準，係
    以當事人接到違規舉發通知書後，「有無逾越到案日期繳納
    罰款及到案與否」，為設定裁決罰鍰數額準據之一，故行為
    人有無於到案日期前繳交罰鍰或到案與否，對於行為人究應
    處以較低額或較高額之罰鍰，本具有相當之決定性。另因違
    反道路交通管理事件之處罰為一行政秩序罰，其對於違規之
    行為人所為之處罰，顯然影響行為人之權利義務，性質上為
    負擔之行政處分，是其應有行政法基本原則之要求—即行政
    行為應遵循公正、公開與民主之程序，確保依法行政原則，
    以保障人民權益，增進人民對行政之信賴（此亦為行政程序
    法第一條開宗明義所揭示），故為保障違反道路交通管理事
    件行為人之權益，舉發單位本應於舉發通知單上，詳為記載
    「應到案日期」及「應到案處所」，以利行為人得遵期到案
    繳交罰款，或對其違規之行為有陳述、爭執之機會。然本件
    舉發通知單含採證照片前經台北市警察交通警察大隊交由郵
    政機關之郵務人員以掛號方式郵寄至異議人車籍登記地址（
    亦為戶籍地址），因無人領受而於九十六年一月二十九日依
    寄存送達規定將上開舉發通知單寄存於臺南縣新化郵局，以
    完成送達，此有該隊九十六年十一月二十七日北市警交大執
    字第０九六三五八五一六００號函、該函檢附之台北市警察
    交通警察大隊送達證書影本及個人基本資料查詢結果各一紙
    在卷足稽，則異議人顯然無從根據該舉發通知單上之「應到
    案日期（96.1.19）」及「應到案處所（麻豆監理站）」等
    內容，遵期到案繳交罰款，或對其違規之行為有陳述、爭執
    之機會。基此，原處分機關即交通部公路總局嘉義區監理所
    麻豆監理站，就此疏漏並未依循處理細則第三十條第一項之
    相關規定，加以審查並要求舉發單位補正而另行通知異議人
    ，即逕以上述違規事實明確，而對異議人處以法定最高額之
    罰鍰一千八百元，經核於法尚非適當。
六、綜上所述，異議人駕駛其所有之上開自小客車，於前述時、
    地有不遵守道路交通標線之指示行駛之違規事實雖可認定，
    然原處分機關即交通部公路總局嘉義區監理所麻豆監理站並
    未查明本件交通違規事件之舉發通知單於應到案日期前尚未
    合法送達予異議人，即逕行裁處異議人法定最高額之罰鍰，
    原裁決自有未洽，異議人之異議雖無理由，惟原處分既有上
    開可議之處，應由本院將原處分撤銷，依處罰條例第六十條
    第二項第三款並參酌違反道路交通管理事件統一裁罰基準表
    之規定，裁定如主文第二項所示之處罰，以資適法。
七、據上論結，應依道路交通管理處罰條例第八十七條第二項、
    道路交通案件處理辦法第二十條前段，裁定如主文。
中    華    民    國    97    年    3     月    12    日
                  交通法庭法  官  鍾邦久
以上正本證明與原本無異。
如不服本裁定應於送達後5日內向本院提出抗告狀（應附繕本）
。
                          書記官  陳慧玲
中    華    民    國    97    年    3     月    12    日


司法院資訊處製作；財團法人民間司法改革基金會備份。
